【裁判字號】    99,交訴,45
【裁判日期】    990820
【裁判案由】    公共危險
【裁判全文】
臺灣臺北地方法院刑事判決              99年度交訴字第45號
公  訴  人  臺灣臺北地方法院檢察署檢察官
被      告  乙○○
上列被告因公共危險案件，經檢察官聲請以簡易判決處刑（99年
度調偵字第126號），由本院改依通常程序審理，本院判決如下
：
    主  文
乙○○無罪。
    理  由
一、本件聲請簡易判決處刑書意旨略以：被告乙○○於民國九十
    八年六月二十六日下午四時十五分許，駕駛車牌號碼一二九
    －ＥＴ號營業小客車，行經臺北市中山區○○○路○段一七
    ０號前，疏未注意與證人甲○○所騎乘車牌號碼ＥＦＸ－一
    一六號輕型機車發生碰撞，致證人甲○○人車倒地，受有左
    手指、左前臂、左手背擦、裂傷等傷害（過失傷害部分業已
    撤回告訴，經臺灣臺北地方法院檢察署檢察官另為不起訴處
    分確定在案）。詎被告肇事後，見證人甲○○（聲請簡易判
    決處刑書誤載為洪女）倒地受傷，仍未予以救護處理，即逕
    行駕車逃逸。嗣始經警循被告所駕駛之上開營業小客車車牌
    號碼，查獲被告到案。案經證人甲○○訴請臺北市政府警察
    局中山分局移送偵辦。因認被告涉有刑法第一百八十五條之
    四之肇事逃逸罪嫌云云。
二、按犯罪事實應依證據認定之，無證據不得認定其犯罪事實；
    不能證明被告犯罪者，應諭知無罪之判決，刑事訴訟法第一
    百五十四條第二項、第三百零一條第一項分別定有明文。又
    事實之認定應憑證據，如不能發現相當證據或證據不足以證
    明者，自不能以推測或擬制之方法，以為裁判之基礎；而認
    定犯罪事實所憑之證據，雖不以直接證據為限，間接證據亦
    包括在內，然無論直接或間接證據，其為訴訟上之證明，須
    於通常一般之人均不致於有所懷疑，而得確信其為真實之程
    度者，始得據之為有罪之認定，倘其證明尚未達到此一程度
    ，而有合理性懷疑之存在時，即無從為有罪之認定，此有最
    高法院四十年台上字第八六號判例、七十六年台上字第四九
    八六號判例意旨可資參照。是被告於經判決有罪確定前，應
    被認定為無罪，被告並無自證無罪之義務，均為刑事訴訟之
    基本原則，被告否認犯罪所持之辯解，縱無可取，仍不得因
    此資以為反證其犯罪之論據。次按刑法第一百八十五條之四
    所定之駕駛動力交通工具肇事，致人死傷而逃逸罪之立法目
    的在維護交通安全，加強救護，減少被害人之死傷，促使駕
    駛人於肇事後，能對被害人即時救護，雖不論駕駛人就事故
    之發生有無過失，然仍須駕駛人於肇事後主觀上「明知」被
    害人有死傷，仍未對之即時救護，逕自逃離現場，始得以該
    罪相繩。
三、聲請簡易判決處刑書意旨認被告涉有肇事逃逸罪嫌，無非以
    被告於警詢及偵查中之供述，證人即告訴人甲○○於警詢及
    偵查中之證述，並有道路交通事故調查報告表、現場圖、補
    充資料表、談話紀錄表、肇事後現場照片暨車輛照片、臺北
    市政府警察局中正第二分局疑似道路交通及財團法人基督復
    臨安息日會臺安醫院診斷證明書各一份附卷，為其主要論罪
    論據。
四、訊據被告固坦承有於上開時、地駕駛上開營業小客車與證人
    甲○○所騎乘之上開輕型機車發生交通事故，以及在肇事後
    駕車離開現場之事實，然堅決否認涉有上開肇事逃逸犯行，
    辯稱：其在兩車發生碰撞後，有下車察看詢問證人甲○○有
    無受傷，嗣經證人甲○○告知並未受傷後，始駕車離開現場
    ，不知證人甲○○業因本件交通事故受傷，並無肇事逃逸之
    故意等語。經查：被告於上開時、地駕車與證人甲○○發生
    交通事故後，確有下車察看雙方車損狀況，並上前詢問證人
    甲○○有無受傷，經證人甲○○告知渠與渠子均未受傷後，
    被告始駕車離開現場一節，業經被告於偵查及本院審理時供
    述在卷，並據證人甲○○於本院審理時證稱：「他有下車看
    我有沒有怎麼樣。」、「‧‧‧被告大概看一下我的車跟他
    的車，之後‧‧‧被告看一看覺得沒有怎麼樣就走了，被告
    下車時有問我有沒有受傷，我跟被告說沒有怎麼樣，因為我
    當時要先看小朋友有無受傷，所以我沒有注意到我自己有無
    受傷。」、「就是在被告走了之後，我看完我的小朋友有無
    受傷後，才發現自己的手流血，有破皮，也有流血。」、「
    （你的小朋友有無受傷？）沒有。」等語在卷（本院卷第二
    ０頁正反面）。參以證人甲○○於本院審理時證稱：本件交
    通事故發生時，證人甲○○所騎乘之上開輕型機車雖有因此
    失衡倒地，然證人甲○○並未隨車倒地，身體呈站立之姿，
    僅稍有傾斜，以及證人甲○○所受上開傷害，係因渠所騎乘
    之上開輕型機車左手把與被告所駕駛之上開營業小客車發生
    擦撞所致，非因人車倒地所致，且所受上開傷害要屬輕微，
    僅稍微出血，不易察覺等情（本院卷第二０頁反面），自難
    認被告主觀上具有係在明知證人甲○○業已因本件交通事故
    受傷之情形下，未對之即時救護，逕自駕車逃離現場之肇事
    逃逸故意。準此，足認被告上開所辯屬實可採。自不得因證
    人甲○○在被告駕車駛離現場後，始察覺渠有因本件交通事
    故受傷，對被告提出過失傷害告訴之事實，遽對被告以刑法
    第一百八十五條之四之肇事逃逸罪相繩。此外，復查無其他
    積極證據足認被告涉有聲請簡易判決書所指之上開肇事逃逸
    犯行，自屬不能證明被告犯罪，揆諸前揭規定與說明，依法
    自應為無罪判決之諭知。
據上論斷，應依刑事訴訟法第四百五十二條、第三百零一條第一
項，判決如主文。
本案經檢察官文家倩到庭執行職務。
中    華    民    國    99    年    8    月    20    日
                        臺灣臺北地方法院刑事第十五庭
                            審判長法  官  廖紋妤
                                  法  官  邱蓮華
                                  法  官  吳麗英
上正本證明與原本無異。
如不服本判決應於收受送達後10日內向本院提出上訴書狀，並應
敘述具體理由；其未敘述上訴理由者，應於上訴期間屆滿後20日
內向本院補提理由書（均須按他造當事人之人數附繕本）「切勿
逕送上級法院」。告訴人或被害人如對於本判決不服者，應具備
理由請求檢察官上訴，其上訴期間之計算係以檢察官收受判決正
本之日期為準。
                                  書記官  藍儒鈞
中    華    民    國    99    年    8    月    20    日

司法院資訊處製作；財團法人民間司法改革基金會備份。
